【裁判字號】    99,交聲,458
【裁判日期】    991124
【裁判案由】    違反道路交通管理處罰條例聲明異議
【裁判全文】
臺灣苗栗地方法院交通事件裁定         99年度交聲字第458號
原處分機關  交通部公路總局新竹區監理所苗栗監理站
異  議  人
即受處分人  湯志華
上列異議人即受處分人因違反道路交通管理處罰條例案件，對於
交通部公路總局新竹區監理所苗栗監理站於民國99年10月12日所
為之竹監苗字第裁54-F00000000號處分（原舉發案號：苗縣警交
字第F00000000 號），聲明異議，本院裁定如下：
    主  文
原處分撤銷。
湯志華不罰。
    理  由
一、原處分意旨略以：異議人即受處分人湯志華所有車牌號碼M2
    -8573 號自用小貨車，於民國99年6 月25日19時1 分許行經
    台13甲線與苗126 線口處，為苗栗縣警察局交通警察隊警員
    舉發「牌照供予他車（YR-3615 ）行駛公路、牌照註銷行駛
    公路（使用註銷牌照）」違規；嗣異議人未於舉發單所載應
    到案時間內到案申訴表示不服，且查M2-8573 號車牌照因逾
    期檢驗為原處分機關於97年3 月5 日註銷在案，按交通部90
    年10月8 日交路90字第056287號函示，從一重處斷之法理原
    則，擇據單一適當條款舉發處罰，爰依道路交通管理處罰條
    例第12條第1 項第5 款、第2 項暨違反道路交通管理事件統
    一裁罰基準及處理細則第41條第4 項規定，於99年10月12日
    裁處異議人罰鍰新臺幣（下同）10,800元、吊銷汽車牌照，
    原處分並無不法等語。
二、異議意旨略以：1.舉發單上事實欄填記「牌照借供他車使用
    」，為何當時查獲單位未即時向車主查詢？2.車牌失竊之事
    實於99年10月19日向苗栗縣警察局竹南分局海口派出所陳述
    備案偵辦中，為此向法院聲明異議，請求撤銷原處分等語。
三、按交通法庭認為聲明異議有理由者，應以裁定將原處分經聲
    明異議部分撤銷，並自為裁定，道路交通案件處理辦法第20
    條前段定有明文。又法院受理交通事件，準用刑事訴訟法之
    規定，道路交通管理處罰條例第89條前段定有明文。而犯罪
    事實應依證據認定之，無證據不得認定犯罪事實，刑事訴訟
    法第154 條第2 項規定甚明。再依最高法院76年台上字第49
    86號判例所揭示：「認定犯罪事實所憑之證據，雖不以直接
    證據為限，間接證據亦包括在內，然而無論直接或間接證據
    ，其為訴訟上之證明，須於通常一般之人均不致有所懷疑，
    而得確信其為真實之程度者，始得據為有罪之認定，倘其證
    明尚未達到此一程度，而有合理之懷疑存在時，事實審法院
    復已就其心證上理由予以闡述，敘明其如何無從為有罪之確
    信，因而為無罪之判決，尚不得任意指為違法」之意旨。易
    言之，法院於審理行為人違反道路交通管理處罰條例案件，
    於為事實之認定時，如就原處分機關所認定行為人違規之事
    實仍有合理之懷疑，而無法確信行為人確有該當於道路交通
    管理處罰條例各該處罰條文之構成要件事實時，即應依刑事
    訴訟法上待證事實「倘有懷疑，則應從被告之利益作解釋」
    之證據法則，作對異議人有利之認定，合先敘明。
四、經查：
(一)、異議人所有車牌號碼M2-8573 號自用小貨車，於上揭時、地
    為警掣單舉發「牌照供予他車（YR-3615 ）行駛公路、牌照
    註銷行駛公路（使用註銷牌照）」違規乙節，固有苗栗縣警
    察局苗縣警交字第F00000000 號舉發違反道路交通管理事件
    通知單、裁決書、送達證書影本各1 份在卷可稽，惟異議人
    否認有上開違規行為，並以前揭情詞置辯。
(二)、證人即本件舉發警員邱國浩到庭具結證稱：「（本件取締經
    過？）於99年6 月25日19時1 分許，在台13甲線與苗126 線
    入口處，執行交通稽查勤務，發現M2-8573 號自用小客車，
    經我用電腦查詢車牌與車籍資料、顏色不符，就攔檢；盤查
    後，查詢駕駛人資料，駕駛人姓名為李翠玲，就是庭上的李
    翠玲，我問她車牌號碼為何跟車不符合，他說M2-8573 號的
    車牌已註銷，跟白色的車不符」、「（當時你的職務是否包
    括取締交通違規？）是」、「（你攔查駕駛人李翠玲時，她
    有出示車子的行照嗎？）有出示駕照，沒有出示行照」、「
    （有無詢問她車子懸掛的M2-8573 號牌照從何而來？）她當
    時說她是朋友給她的，好像是李彥成給她的」、「（有問李
    彥成車牌何來？）李彥成說是朋友借的」、「（開單時，異
    議人有何表示？）異議人湯先生不在場」等語（見本院99年
    11月23日之訊問筆錄），顯見本件舉發當時之駕駛人確非異
    議人而係李翠玲無誤。
(三)、復經證人即本件駕駛人李翠玲於99年11月23日本院調查時到
    庭具結證稱：「（這輛車子是怎麼來的？）車子是我哥李彥
    成的」、「（牌照怎麼來的？）我哥在網路上買的」、「（
    你認識湯志華嗎？）不認識」、「（知不知道你的車是使用
    湯志華M2-8573 號車輛的車牌？）我不知道車牌怎麼來的」
    、「（你何時開始使用這個車牌？）我只有當天開車而已」
    等語（見本院29頁）；核與證人即第三人李彥成到庭具結證
    稱：「（車牌號碼YR-3615 號自用小客車是你的嗎？）是」
    、「（為何會懸掛M2-8573 號的車牌？）因為我的車牌被註
    銷，我想買報廢車牌省錢」、「（何時上網買的？）99年4
    月中左右」、「（多少錢買的？）3 千5 」、「（他如何給
    的？）面交，是在竹南國小交付的」、「（對方是庭上的異
    議人嗎？）不是，是一個40歲左右的中年男子，我只知道他
    叫小邱」、「（車子之後借給李翠玲開？）平常是我開，當
    天是李翠玲去接我，才由他開」、「（有與異議人接觸過？
    ）無」、「（確定小邱不是異議人湯志華？）確定不是」等
    語（見本院卷第29頁背面至第30頁背面）相符。衡諸證人李
    翠玲、李彥成與異議人素不相識，當無與之串謀，反於真實
    捏詞迴護異議人必要，故渠等之證言，應可採信。又道路交
    通管理處罰條例第12條第1 項第5 款所要處罰者，係將汽車
    牌照借供他車使用之行為，惟依證人李翠玲、李彥成前開之
    證述可知，將M2-8573 號車牌懸掛在YR-3615 號自小客車上
    使用之實際行為人乃證人即第三人李彥成，而非異議人甚明
    。且異議人亦未授意證人李彥成得將該車牌懸掛於其他車輛
    ，足徵本件違規事實已超出異議人所能掌控或預期之範圍，
    難認其有何故意或過失可言。是異議人辯稱其未將牌照借供
    李翠玲或李彥成使用，且就其所有M2-8573 號車牌改掛在他
    車輛使用乙情，於事前毫不知情等語，尚非無據，堪可憑採
    。準此，上開車輛之車牌於違規時既歸他人占有支配使用，
    異議人已非實際上之所有人，又非為違規當時之駕駛人，自
    不能排除該車牌有遭竊而為他人冒用之可能性，則依卷內現
    存證據及所得採用之調查證據方法，尚無從認定異議人確有
    該當於道路交通管理處罰條例第12條第1 項第5 款規定之違
    規事實。
五、綜上所述，異議人固為前開車輛所有人，然駕駛人於上述時
    、地駕駛該車行駛公路顯非出於異議人故意或過失，而無可
    歸責汽車所有人即異議人之處，自不能對之處罰。此外，復
    查無其他積極證據足以證明異議人確有將牌照借供他車使用
    違規之事實，尚難僅以駕駛人李翠玲駕駛自小客車懸掛異議
    人所有車號M2-8573 號自用小貨車之車牌，即遽認異議人確
    有前揭違規行為。從而，本件「牌照借供他車使用」之違規
    行為，尚未達於通常一般之人均不致有所懷疑，而得確信其
    為真實之程度，仍有合理之懷疑存在，無從使本院得異議人
    有前揭違規事實之確信，揆諸首揭說明，自應作對異議人有
    利之認定。原處分機關未予詳察，逕對異議人為前開裁決，
    即難認為允當，應認異議人之異議為有理由，而由本院將原
    處分撤銷，改諭知異議人不罰，以資適法。
六、據上論斷，應依道路交通管理處罰條例第87條第2 項，道路
    交通案件處理辦法第20條前段，裁定如主文。
中    華    民    國    99    年    11    月    24    日
                  交通法庭  法  官  周靜妮
以上正本證明與原本無異。
如不服本裁定應於送達後5 日內向本院提出抗告狀。
                            書記官  巫  穎
中    華    民    國    99    年    11    月    24    日

司法院資訊處製作；財團法人民間司法改革基金會備份。
